【裁判字號】    99,訴,875
【裁判日期】    990722
【裁判案由】    違反毒品危害防制條例
【裁判全文】
臺灣臺南地方法院刑事判決               99年度訴字第875號
公  訴  人  臺灣臺南地方法院檢察署檢察官
被      告  乙○○
上列被告因違反毒品危害防制條例案件，經檢察官提起公訴（99
年度毒偵字第834號），被告於審理期日就被訴事實為有罪陳述
，本院聽取當事人之意見後，經合議庭裁定進行簡式審判程序，
並判決如下：
    主  文
乙○○施用第一級毒品，累犯，處有期徒刑捌月，扣案之第一級
毒品海洛因（驗後合計淨重為零點陸柒公克）沒收銷燬之，另扣
案之注射用水參支、注射針筒陸支、葡萄糖壹包、注射用橡皮管
壹條、盛裝前揭毒品之空外包裝袋伍只，均沒收。
    事  實
一、乙○○前曾因施用毒品案件，經臺灣高等法院臺南分院以87
    年度上訴字第764號裁定送觀察、勒戒及強制戒治後，於民
    國90年3月25日強制戒治執行完畢並釋放出所。其復於受前
    開強制戒治完畢5年內之94年6月中旬某日起至同年7月8止期
    間，再因施用毒品案件，經本院於94年11月4日以94年度訴
    字第1116號判決判處有期徒刑1年確定，並於96年4月22日假
    釋期滿未經撤銷視為執行完畢。詎其仍不知悔改，復再因施
    用毒品案件，經本院於96年10月22日以96年度訴字第879號
    判處有期徒刑1年2月確定，並於98年2月14日執行完畢。詎
    其仍未戒絕毒癮，復基於施用第一級毒品之犯意，於99年4
    月13日22時許，在臺南市○○路○段158巷20弄17號房間內
    ，以針筒注射之方式，施用第一級毒品海洛因1次。嗣於99
    年4月14日，經其同意後搜索上開忠義路住處並當場查獲其
    所有之第一級毒品海洛因5包（驗後合計淨重為0.67公克）
    、注射用水3支、注射針筒6支、葡萄糖1包、注射用橡皮管
    1條等物（另涉販賣第一級毒品罪嫌部分業經另案起訴），
    復經其同意採尿送驗結果呈嗎啡陽性反應，而悉上情。
二、案經臺南市警察局第一分局報請臺灣臺南地方法院檢察署檢
    察官偵查起訴。
    理  由
一、本件被告乙○○所犯為死刑、無期徒刑、最輕本刑為三年以
    上有期徒刑以外之罪，亦非屬高等法院管轄之第一審案件，
    其於準備程序進行中，先就被訴事實為有罪之陳述，經法官
    告知簡式審判程序之旨，並聽取公訴檢察官之意見後，依刑
    事訴訟法第273條之1第1項、第273條之2等規定，裁定由受
    命法官獨任進行簡式審判程序，且不受同法第159條第1項、
    第161條之2、第161條之3、第163條之1及第164條至第170條
    所規定證據能力認定及調查方式之限制，合先敘明。
二、前開事實，業經被告乙○○於本院審理時自白不諱，而被告
    於99年4月14日在其同意後為警所採集之尿液，經送往長榮
    大學以酵素免疫分析法EIA篩檢及氣相層析質譜儀GC／MS檢
    驗之結果，確呈現嗎啡之陽性反應，此有長榮大學確認報告
    、送驗尿液及年籍對照表、採尿同意書各1紙附卷可稽（偵
    查卷第21頁、警卷第16、17頁參見），此外，復有經合法搜
    索後查扣之疑似毒品之粉末5包、注射用水3支、注射針筒6
    支、葡萄糖1包、注射用橡皮管1條等物扣案可資佐證，以及
    執行搜索同意書、搜索、扣押筆錄各1份等在卷可稽（警卷
    第9至12頁參見），而上揭疑似毒品之粉末5包，經送往法務
    部調查局濫用藥物實驗室鑑定之結果，確認均含有第一級毒
    品海洛因之成分（驗後合計淨重為0.67公克），此有該局99
    年5月7日之調科壹字第09923010480號鑑定書影本1份在卷可
    稽（本院卷第20頁參見），足認被告上開任意性自白核與事
    證相符，應堪採信。
三、復按92年7月9日修正公布、93年1月9日施行之毒品危害防制
    條例第20條、第23條將施用毒品之刑事處遇程序，區分為「
    初犯」及「5年內再犯」、「5年後再犯」；依其立法理由之
    說明：「初犯」，經觀察、勒戒或強制戒治後，應為不起訴
    處分或不付審理之裁定，經觀察、勒戒或強制戒治執行完畢
    釋放後，「5年內再犯」者，因其再犯率甚高，原實施之觀
    察、勒戒及強制戒治既已無法收其實效，爰依法追訴或裁定
    交付審理，至於經觀察、勒戒或強制戒治執行完畢釋放後，
    「5年後再犯」者，前所實施之觀察、勒戒或強制戒治已足
    以遮斷其施用毒品之毒癮，為期自新及協助其斷除毒癮，仍
    適用「初犯」規定，先經觀察、勒戒或強制戒治之程序。從
    而依修正後之規定，僅限於「初犯」及「5年後再犯」2種情
    形，始應先經觀察、勒戒或強制戒治程序；倘被告於5年內
    已再犯，經依法追訴處罰，縱其第3次（或第3次以上）再度
    施用毒品之時間，在初犯經觀察、勒戒或強制戒治執行完畢
    釋放5年以後，已不合於「5年後再犯」之規定，且因已於「
    5年內再犯」，顯見其再犯率甚高，原實施觀察、勒戒或強
    制戒治，已無法收其實效，即應依該條例第10條處罰，至第
    3次（或第3次以上）施用毒品之時間，是否宜有期間限制？
    以多久為適宜？則分屬刑事政策、專門醫學之範圍，非審判
    機關所能決定，有待循立法途徑解決（最高法院95年5月9日
    95年度第7次刑事庭會議決議及97年9月9日97年度第5次刑事
    庭會議決議意旨參照）。查本件被告前曾因施用毒品案件，
    經臺灣高等法院臺南分院裁定送觀察、勒戒、強制戒治後，
    於90年3月25日強制戒治執行完畢並釋放出所，復於受前開
    強制戒治完畢5年內之94年6月間，再因施用毒品案件，經本
    院判處有期徒刑1年確定，並於96年4月22日執行完畢，此有
    臺灣高等法院被告前案紀錄表1份附卷可按，是本件被告雖
    係於受上開強制戒治處分執行完畢並釋放後之5年後，再犯
    本件毒品危害防制條例第10條第1項之罪，惟因前述5年內曾
    另再犯施用毒品罪名而屬3犯，依法仍應予以追訴。故而，
    本件事證明確，被告犯行堪以認定。
四、按海洛因係屬毒品危害防制條例第2條第2項第1款所明定之
    第一級毒品，禁止非法持有及施用，被告非法施用，核其所
    為，係犯毒品危害防制條例第10條第1項之施用第一級毒品
    罪。又被告持有第一級毒品海洛因並進而施用，其持有之低
    度行為應為施用之高度行為所吸收，不另論罪。再查，被告
    前有如犯罪事實欄之論罪科刑紀錄，並於98年2月14日縮刑
    期滿執行完畢，此亦有臺灣高等法院被告前案紀錄表1份附
    卷足憑，故被告於受徒刑執行完畢後，5年內故意再犯本件
    有期徒刑以上之罪，依刑法第47條第1項規定，為累犯，應
    依法加重其刑。茲審酌被告前已曾因施用毒品送觀察、勒戒
    、強制戒治處分、及判處徒刑確定並均執行完畢後，猶不思
    戒絕毒癮、革除惡習，顯未能深切悔改並記取教訓，惟念其
    施用毒品之犯行，在本質上乃屬自我戕害身心健康之行為，
    以及被告犯後坦承犯行，態度良好，兼衡其品行、素行，教
    育及智識程度、家庭及經濟生活等一切情狀，量處如主文所
    示之刑，以資懲戒。
五、按查獲之海洛因係屬第一級毒品，不問屬於犯人與否，應沒
    收銷燬之，此毒品危害防制條例第18條第1項前段定有明文
    。故本件扣案之第一級毒品海洛因（驗後合計淨重為0.67公
    克），自應依前揭之規定，宣告沒收併銷燬之。另扣案之注
    射用水3支、注射針筒6支、葡萄糖1包、注射用橡皮管1條等
    物、及盛裝前揭毒品之空包裝袋5個（與前揭送驗之毒品尚
    未達黏結而不可析離之程度）等物，均係屬被告所有、分別
    供其犯本件施用第一級毒品所用或預備所用之物，業據被告
    供承在卷，爰均依刑法第38條第1項第2款之規定，宣告沒收
    。
六、據上論斷，應依刑事訴訟法第273條之1第1項、第299條第1
    項前段，毒品危害防制條例第10條第1項、第18條第1項前段
    ，刑法第11條前段、第47條第1項、第38條第1項第2款，判
    決如主文。
本案經檢察官甲○○到庭執行職務
中    華    民    國    99    年    7     月    22    日
                  刑事第八庭  法  官  林臻嫺
以上正本證明與原本無異。
如不服本判決應於收受本判決後10日內向本院提出上訴書狀，並
應敘述具體理由。其未敘述上訴理由者，應於上訴期間屆滿後20
日內向本院補提理由書狀（均須按他造當事人之人數附繕本）「
切勿逕送上級法院」。
                              書記官  洪培綺
中    華    民    國    99    年    7     月    23    日
附錄本案論罪科刑法條全文：
毒品危害防制條例第10條第1項
施用第一級毒品者，處 6 月以上 5 年以下有期徒刑。

司法院資訊處製作；財團法人民間司法改革基金會備份。
